【裁判字號】    89,易,2219
【裁判日期】    891103
【裁判案由】    傷害等
【裁判全文】
臺灣桃園地方法院刑事判決                        八十九年度易字第二二一九號
    公訴人  臺灣桃園地方法院檢察署檢察官
    被  告  丁○○
右列被告因傷害案件，經檢察官提起公訴（八十九年度偵字第一０八０七號），本院
判決如左：
    主  文
丁○○共同傷害人之身體，處有期徒刑肆月，如易科罰金以參佰元折算壹日，鋁棒、
木棒各壹支均沒收。
    事  實
一、丁○○與己○○因手機乙事發生嫌隙，竟與年籍不詳之成年人十餘人基於普通傷
    害之犯意聯絡，由丁○○於民國（下同）八十九年六月二十二日凌晨二時三十分
    許，帶同該成年人十餘人分持其等所有鋁棒、木棒各乙支一同前往己○○所任職
    桃園縣新屋鄉永安村下庄子二００之四號「大石園撞球」內，一見己○○、乙○○、戊○○等人在場時，即由該成年人十餘人分持該鋁棒、木棒各乙支或徒手之
    方式，毆打己○○、乙○○、戊○○三人（丁○○則站在一旁看），致己○○因
    之受有頭部傷併腦震盪及雙側肘部挫傷等傷害，乙○○因之受有右姆指骨折、頭
    部及右胸部挫傷等傷害，戊○○則因之受有頭部外傷、左枕頭皮撕裂傷等傷害（
    惟戊○○部分未據提出傷害告訴）。
二、案經己○○、乙○○訴由桃園縣警察局楊梅分局報請臺灣桃園地方法院檢察署檢
    察官偵查起訴。
    理  由
一、訊據被告丁○○固坦  承於右揭時地在場，惟矢口否認右揭犯行，辯稱：伊當時
    係前往與己○○談判手機乙事，伊並未帶同其他人一同前往，伊談沒多久後，即
    有多人持鋁棒、木棒衝進店內打人，伊並不知情，亦無傷害己○○、乙○○之犯
    行云云。經查：被告右揭犯行業據告訴人己○○、乙○○二人於警訊中指訴「其
    起因是我手機於前二、三日在球場遺失，過後丁○○便拿出手機要兜售，經我朋
    友告知其兜售手機類似我所遺失的手機，我才請其帶至撞球場指認，並約好（２
    ２）日我上班時段碰面，那知其手機未帶來，卻帶來十來個人砸我工作撞球場店
    面（見偵查卷第十頁）」、「當日郭帶的人看見我在櫃檯就有四個人上前來打我
    ，是以店內撞球棍、鋁棒、拳頭打我，及其他在場的戊○○、乙○○等人均被打
    傷，把我們打完後就開車走掉，.... （見偵查卷第十二頁）」、「丁○○沒有
    動手打人，也未毀損店內設備，但我能確定打我們的人確是郭叫來的，因為當那
    幾個人要打丙○○時，郭告訴打我們的那些人說不要打丙○○，不關他的事，所
    以姜未被打，因而確定那些打人的均是郭叫來的（見偵查卷第十三頁）」、「其
    起因是同我一起上班同事己○○遺失手機疑遭丁○○所拿，因此其丁○○才率眾
    約數十人於凌晨二點半左右前來砸店傷人（見偵查卷第十七頁）」、「在場除我
    還有我三位朋友分別為己○○、戊○○與丙○○（見偵查卷第十七頁）」、「我
    就醫期間曾接獲丁○○等人打電話說此事件到此為止，不要再追究，要不然還會
    有下次動作（見偵查卷第十八頁）」、「當日丁○○帶好幾個進入撞球場就不分
    清紅皂白動手打我及在場的人及破壞店內設備，.... （見偵查卷第十九頁）」
    、「丁○○未動手及毀損物品，但是我能確認郭是叫唆其他的人動手打我們及毀
    損設備的人，因為當時那些人要打丙○○時丁○○告知那些人不關他的事，不要
    打丙○○，所以才確定那些人郭叫來打我們的（見偵查卷第二十頁）」等語明確
    ，核與被害人戊○○於警訊中證稱「至大石園撞球場內鬧事打架之人有十幾個人
    ，我均不認識（見偵查卷第十四頁）」、「他們都帶著木棒及鋁球棒前來大石園
    撞球場內打人及毀損物品（見偵查卷第十四頁）」、「當時我在櫃檯陪己○○看
    櫃檯，在桌上睡覺，迷糊中被人拖起來打，.... （見偵查卷第十六頁）」等語
    及證人丙○○於警訊中證稱「....，因我一友人己○○於大石園撞球場上夜班，
    其與帶人滋事者有些紛爭，才導致店面被毀損，其中滋事者有我認識的，其名為
    丁○○，當時他將我推進房間內叫我不要出來，說不關我的事叫我不要管，所以
    才免受傷害（見偵查卷第二十一頁）」、「他們約十個人左右，一進門便砸毀店
    面及店裡擺設，並有人要出手打我，其丁○○阻止欲打我的那個人，才將我推進
    房裡（見偵查卷卷第二十一頁）」、「我沒有看丁○○有動手情事，但我確定那
    些打人損店內設備的人確是丁○○叫來的（見偵查卷第二十四頁）」等語，均相
    符合，復有告訴人己○○、乙○○二人所提出診斷證明書各乙紙及現場遭毀損照
    片十紙，在卷可稽，是上開動手毆打告訴人己○○、乙○○二人成傷之十餘名成
    年人，顯均係由被告所帶同前來者，足堪認定。被告雖辯稱其當時僅係乙人前往
    與告訴人己○○談判，並未帶同其他人一同前往毆傷告訴人己○○、乙○○等人
    云云，不僅核與告訴人己○○、乙○○二人上開指訴情節不符，更與證人丙○○
    證述情節矛盾，顯係事後卸責之詞，不足採信。被告犯行已臻明確，應予依法論
    科。
二、核被告所為，係犯刑法第二百七十七條第一項之傷害罪。公訴人以被告上開所為
    ，係犯刑法第二百七十七條第一項傷害罪之教唆犯云云，雖被告於右揭時地未曾
    動手毆傷告訴人己○○、乙○○二人乙節，業據告訴人己○○、乙○○二人於警
    訊中指訴明確，有如上述，而堪認定，惟被告係因與告訴人己○○上開手機乙事
    而生嫌隙在先，始行帶同上開十餘名成年人前往毆傷告訴人己○○、乙○○二人
    ，亦如上述，則被告對上開十餘名成年人毆打告訴人己○○、乙○○所為，顯有
    事前之犯意聯絡，且被告亦係基於為自己犯罪之認識，至為顯然，則被告所為，
    即非僅係非為自己犯罪之單純教唆他人犯罪之行為，自非屬教唆犯之屬，公訴人
    此部分所述，容有誤會，爰依刑事訴訟法第三百條之規定，變更公訴人此部分原
    起訴所引應適用之法條，合先敘明。被告一傷害行為而同時傷害告訴人己○○、
    乙○○二人間，有一行為而觸犯數罪名之想像競合關係，為想像競合犯，應依刑
    法第五十五條之規定，從一重處斷。又被告所犯上開之罪與上開十餘名成年人間
    ，復有犯意聯絡及行為分擔，為共同正犯。爰審酌被告僅因與告訴人己○○間之
    手機嫌細，即帶同上開十餘名成年人前往毆傷告訴人己○○、乙○○二人成傷，
    已損及告訴人己○○、乙○○二人之權益，亦破壞社會安全及被告犯罪後之態度
    等一切情狀，量處如主文所示之刑，並諭知易科罰金之折算標準，以資儆懲。至
    於上開木棒及鋁棒各乙支，雖未據扣案，惟既均為上開十餘名成年人所有者，復
    未據證明業已滅失不存，自仍應依刑法第三十八條第一項第二款之規定，均宣告
    沒收之。
三、本件公訴意旨另以：被告於右揭時地另有帶同上開十餘名成年人分持上開木棒及
    鋁棒各乙支或徒手方式，毆傷被害人戊○○，同時毀壞大石園撞球場內撞球棍、
    燈具、電腦等物，因認被告此部分所為，另涉有刑法第二百七十七條第一項之傷
    害罪嫌及第三百五十四條之毀損罪嫌云云。按「第二百七十七條之罪，須告訴乃
    論」、「告訴乃論之罪，告訴人於第一審辯論終結前得撤回其告訴」、「告訴乃
    論之罪，未經告訴、告訴經撤回者，法院應諭知不受理之判決」，刑法第二百八
    十七條前段、刑事訴訟法第二百三十八條第一項、第三百零三條第三款定有明文
 。本件被告因傷害等案件，雖經檢察官提起公訴，惟刑法第二百七十七條第一項
    之傷害罪及第三百五十四條之毀損罪，依同法第二百八十七條前段、三百五十七
    條規定，均須告訴乃論，雖被害人戊○○及告訴人甲○○所有上開大石園撞球場
    內設備，雖確遭上開十餘名成年人毆打成傷及毀損，有如上述，惟被害人戊○○
    本人及其法定代理人黃蘭香二人，均未曾在偵查中表示對被告提出傷害之告訴乙
    情，且告訴人甲○○在本院審理時，亦聲明撤回告訴，惟因公訴人認被告此部分
    所為與上開論罪科刑部分間，有想像競合之裁判上一罪關係，爰就被告此部分之
    犯行，均不另為不受理之諭知，附此敘明。
據上論斷，應依刑事訴訟法第二百九十九條第一項前段、第三百條，刑法第二十八條
、第二百七十七條第一項、第五十五條、第三十八條第一項第二款、第四十一條，罰
金罰鍰提高標準條例第一條前段、第二條，判決如主文。
本案經檢察官何祖舜到庭執行職務。
中      華      民      國      八十九      年   十一   月     三     日
                          臺灣桃園地方法院刑事第四庭
                              法  官  林 晏 鵬
右正本證明與原本無異。
如不服本判決，應於判決送達後十日內向本院提出上訴狀( 應附繕本 )，上訴於
臺灣高等法院。
                              書記官  張 雅 慧
中        華        民        國   八十九   年   十一   月    三    日
附錄法條：刑法第二百七十七條
刑法第二百七十七條
傷害人之身體或健康者，處三年以下有期徒刑，拘役或一千元以下罰金。
犯前項之罪，因而致人於死者，處無期徒或七年以上有期徒刑，致重傷者，處三年以
上、十年以下有期徒刑。


司法院資訊處製作；財團法人民間司法改革基金會備份。
